【裁判字號】    98,訴,863
【裁判日期】    980731
【裁判案由】    清償借款
【裁判全文】
臺灣高雄地方法院民事判決               98年度訴字第863號
原      告  中國信託商業銀行股份有限公司
法定代理人  乙○○
訴訟代理人  謝明惠
被      告  甲○○
上列當事人間清償借款事件，經本院於民國98年7月30日言詞辯
論終結，判決如下：
    主      文
被告應給付原告新臺幣伍拾伍萬柒仟零貳拾壹元，及其中拾壹萬
壹仟貳佰柒拾壹元，自民國九十五年十二月二十四日起至清償日
止，按年息百分之二十計算之利息；其中柒萬柒仟陸佰捌拾捌元
，自民國九十四年七月十二日起至清償日止，按年息百分之九點
九九計算之利息，暨自民國九十四年八月十三日起至清償日止，
逾期在六個月以內者，按上開利率百分之十，逾期超過六個月部
分，按上開利率百分之二十計算之違約金；其中參拾陸萬捌仟零
陸拾貳元，自民國九十五年十一月十六日起至清償日止，按年息
百分之十四點二五計算之利息，暨自民國九十五年十二月十七日
起至清償日止，逾期在六個月以內者，按上開利率百分之十，逾
期超過六個月部分，按上開利率百分之二十計算之違約金。
訴訟費用新臺幣陸仟零陸拾元由被告負擔。
    事實及理由
一、被告經合法通知，未於最後言詞辯論期日到場，核無民事訴
    訟法第386 條各款所列情形，爰依原告聲請，由其一造辯論
    而為判決。
二、按訴狀送達後，原告不得將原訴變更或追加他訴，但擴張或
    減縮應受判決事項之聲明者，不在此限。民事訴訟法第255
    條第1 項第3 款定有明文。原告就本金新台幣（下同）368,
    062 元之利息請求，原主張自民國94年8 月10日起算計息期
    間、自94年9 月11日起算違約金，嗣於本院審理中，縮減為
    自95年11月16日起算計息期間、自95年12月17日起算違約金
    （見台灣台北地方法院98年度審訴字第1292號卷，下稱審訴
    卷第4 頁、本院卷第13頁），核其所為係減縮應受判決事項
    之聲明，揆諸前引規定，自屬有據。
三、原告主張：
  (一)被告於92年12月3 日向原告申請核發信用卡，經被告核發卡
    號0000000000000000號之信用卡，雙方並簽立信用卡契約約
    定：被告得持信用卡前往特約商店記帳消費，惟應於當期繳
    款截止日前全數繳付結帳帳款，或得選擇以循環信用方式繳
    款，於當期繳款截止日前，將最低應繳金額以上（含本數計
    算）款項繳付原告，且按年息20% 計算利息，倘逾期未繳付
    最低應繳金額，則應依信用卡約定條款第15條第4 項約定繳
    付違約金（下稱系爭信用卡契約）。詎被告自95年12月23日
    起即未依繳納付最低應繳金額，迄今尚積欠本金111,271 元
    及自95年12月24日起至清償日止，按年息20% 計算之利息仍
    未清償。
  (二)被告再於93年9 月10日向原告借款10萬元，經雙方簽立信用
    貸款契約約定：被告應自93年9 月10日起至96年9 月10日止
    ，分36期於每月10日攤還借款本息，並依年息9.99 %計息，
    倘其中一期未付，即視為全部到期，就逾期6 個月以內者，
    按計息利率10% ；逾期超過6 個月部分，按計息利率20% 計
    算繳付違約金（下稱系爭信用貸款契約）。詎被告自97年7
    月11日起即未依約攤還本息，迄今尚積欠本金77,688元及自
    94年7 月12日起至清償日止，按年息9.99% 計算之利息，暨
    逾期在6 個月以內者，按上開計息利率10% ；逾期超過6 個
    月者，按上開計息利率20% 計算之違約金仍未清償。
  (三)又被告於92年6 月20日向原告申辦現金卡（卡號：00000000
    0000號），雙方簽立借據約定：被告自92年6 月20日起至96
    年6 月20日止得於37萬元額度內循環動支借款，且按年息14
    .25% 計 息，於每月20日結算利息1 次，屆期應如數清償本
    息，倘借款期間被告對原告有任一宗債務本息未依約清償，
    則視為全部到期，倘被告未依約繳納本息，則逾期在6 個月
    以內者，按計息利率10% 計算；逾期超過6 個月部分，按計
    息利率20% 計算繳付違約金（下稱系爭現金卡契約）。詎被
    告自95年11月15日起即未依約清償本息，迄今尚積欠本金36
    8,062 元，及自95年11月16日起至清償日止，按年息14.25%
    計算之利息，暨逾期在6 個月以內者，按上開計息利率10%
    ；逾期超過6 個月部分，按上開計息利率20% 計算之違約金
    仍未清償。
  (四)為此，爰依消費借貸及系爭信用卡契約、信用貸款契約及現
    金卡契約之法律關係，提起本件訴訟。並聲明：除訴訟費用
    額核定外，如主文所示。
四、被告雖未於最後言詞辯論期日到庭，惟前以：期能與原告暨
    其他債權銀行就其所欠債務進行一次性協商，以按月攤還5,
    000 元之方式，分期清償債務等語置辯。並聲明：原告之訴
    駁回。
五、兩造不爭執事項如下：
  (一)兩造確有簽立系爭信用卡契約、信用貸款契約及現金卡契約
    。
  (二)被告自95年12月23日起未依系爭信用卡契約繳款，自97年7
    月11日起未依系爭信用貸款契約攤還本息，自95年11月15日
    起未依系爭現金卡契約繳納利息。
  (三)系爭信用卡契約欠款應按年息20% 計息，系爭信用貸款契約
    欠款應按年息9.99% 計息，系爭現金卡契約欠款應按年息14
    .25%計息。
  (四)被告就系爭信用卡契約部分，尚積欠本金111,271 元未還；
    就系爭信用貸款契約部分，尚積欠本金77,688元未還。
六、本件爭點為：原告依消費借貸及系爭信用卡契約、信用貸款
    契約及現金卡契約，請求被告給付如訴之聲明所示本金、利
    息及違約金，有無理由？茲分述如下：
  (一)按稱消費借貸者，謂當事人約定，一方移轉金錢或其他代替
    物之所有權於他方，而他方以種類、品質、數量相同之物返
    還之契約；借用人應於約定期限內，返還與借用物種類、品
    質、數量相同之物；遲延之債務，以支付金錢為標的者，債
    權人得請求依法定利率計算之遲延利息。但約定利率較高者
    ，仍從其約定利率；當事人得約定債務人不履行債務時，應
    支付違約金，民法第474 條第1 項、第478 條前段、第233
    條第1 項、第250 條第1 項分別定有明文。
  (二)經查，原告主張之前開事實，業據其提出信用卡申請書暨約
    定條款、客戶消費明細表、個人信貸申請書暨約定書、放款
    帳戶還款交易明細表、現金卡申請書暨約定書、放款帳戶查
    詢表暨交易明細表為憑（見審訴卷第6 頁、第8 至13頁、第
    14頁、第15至16頁、第17頁，本院卷第25至28頁），堪認真
    實。揆諸前引規定，原告本於消費借貸及系爭信用卡契約、
    信用貸款契約及現金卡契約之約定，請求被告給付如主文第
    1 項所示之本金、利息及違約金，係有理由，應予准許。
七、本件係原告全部勝訴，其繳納之第一審訴訟費用即裁判費6,
    060 元，應由被告負擔。
據上論結，原告之訴為有理由，依民事訴訟法第385 條第1 項前
段、第78條、第87條第1項，判決如主文。
中    華    民    國    98    年    7     月    31    日
                  民事第五庭  法  官  賴文姍
以上正本證明與原本無異。
如對本判決上訴，須於判決送達後20日內向本院提出上訴狀，同
時表明上訴理由；如已於本判決宣示後送達前提起上訴者，應於
判決送達後10日內補具上訴理由（均須按他造當事人之人數附繕
本）。
中    華    民    國    98    年    7     月    31    日
                              書記官  林秀珍


司法院資訊處製作；財團法人民間司法改革基金會備份。
